臺灣士林地方法院民事判決　　　　　　　 95年度家簡字第7號
原　　　告　丙○○
　　　　　　　　　　　　7 樓.
被　　　告　乙○○
上列當事人間請求履行協議事件，本院於民國96年2 月7 日言詞
辯論終結，判決如下：
    主      文
被告應給付原告新臺幣拾捌萬元。
訴訟費用由被告負擔。
本判決第一項得假執行。但被告如以新臺幣拾捌萬元為原告預
供擔保或將上開金額提存後，得免為假執行。
    事實及理由
一、原告起訴主張：
  (一)兩造原係夫妻，嗣於民國94年3 月18日協議離婚，約定自離
    婚當月起，有關臺北縣八里鄉○○路○ 段200 巷20號7 樓房
    屋每月應繳納之貸款（下稱系爭房貸）新臺幣（下同）2 萬
    元由被告負擔，然被告迄未曾繳納分文，全由原告代為支付
    ，原告在此期間內承受莫大經濟壓力，為此依無因管理之法
    律關係，請求被告返還原告自94年3 月起至95年9 月止所墊
    繳之房貸費用共計38萬元等語。並聲明：(1)被告應給付原告
    38萬元。(2)訴訟費用由被告負擔。(3)原告願供擔保，請准宣
    告假執行。
  (二)對被告答辯之陳述：
    當時被告要求書立離婚協議書備註1 之內容（即原告住所自
    晚間9 時30分起至翌日上午7 時止，不得帶朋友過夜。），
    被告才願離婚，被告雖又表示如原告攜男子返家過夜，其即
    不付系爭房貸，惟原告當場反對，並以離婚後伊即與被告無
    何關係，伊有權利攜男子返家過夜等語反駁被告，反駁後，
    被告並未再表示意見，故兩造並未約定如原告攜男子返家過
    夜，被告即無庸繳納系爭房貸。況兩造既已離婚，原告攜男
    子返家過夜亦屬原告個人之隱私。
二、被告則以：兩造已離婚，依雙方簽訂之離婚協議書，自離婚
    起由被告按月繳納系爭房貸，惟因原告攜男子返家過夜，違
    反協議書備註1 之約定，故被告不願繳納等語置辯，並聲明
    ：原告之訴駁回。
三、本件經本院依民事訴訟法271 條之1 準用同法第270 條之1
    第1 項第3 款規定，整理並協議簡化爭點如下（本院96年2
    月7 日言詞辯論筆錄）：
    1.兩造協議離婚時，有無約定原告如攜男子返家過夜，被告
      即無庸繳納系爭房貸？
    2.如無上開約定，原告得否請求被告返還其墊繳之金額？
四、茲就上開爭點分述如下：
  (一)兩造協議離婚時，有無約定原告如攜男子返家過夜，被告即
    無庸繳納系爭房貸？
    原告主張兩造於94年3 月18日離婚時曾書立離婚協議書，約
    定被告於離婚後應按月繳納系爭房貸，詎被告從未繳納，任
    令原告獨力繳納自94年3 月起至95年9 月止之貸款費用一情
    ，業據其提出離婚協議書、合作金庫銀行存款憑條3 紙、淡
    水第一信用合作社匯出匯款條4 紙、臺北縣淡水信用合作社
    匯款申請書2 紙、合作金庫銀行放款帳務資料查詢單等件為
    證，被告雖不爭執，惟以系爭房屋為伊所有，因原告帶男子
    返家過夜，違反協議書備註1 之約定，故伊不願支付房貸等
    語置辯，原告則否認兩造間有若原告攜男子返家過夜，被告
    即無庸繳納貸款之約定。依民事訴訟法第277 條之規定，被
    告就兩造間有無該約定之有利於己之事實自負有舉證之責。
    經查，原告所提出之兩造離婚協議書上固載有「．．．(三)贍
    養費及慰藉金之給付：房屋貸款每月準時由男方負責繳清，
    不得異議。備註：女方住所於晚間pm 9:30~am7:30不得帶
    朋友過夜。」等語，然並無倘原告攜男子返家過夜，被告即
    無庸繳納系爭貸款之約定，是被告所辯已非無疑。再證人即
    兩造協議離婚之證人甲○○到庭證稱：「（問：有無擔任兩
    造離婚證人？）有，我有在離婚協議書蓋章。」、「當時兩
    造在戶政事務所，被告請我過去，我不了解兩造的家務事，
    我到了事務所，就在協議書上蓋章，協議書內容我也忘記了
    。當時兩造在事務所為了協議內容爭吵，是為了房子及小孩
    的問題爭吵，當時原告要求房子及小孩監護權，被告要求原
    告不能帶男人回家，兩人為此爭吵，原告說既然離婚，她有
    權帶男人回家，但被告拒絕，表明不同意原告帶男人回家，
    原告有要求被告付房貸，被告同意付房貸，但要求原告不能
    帶男人回家，並說如帶男人回家，他就不要付房貸，但原告
    堅持她有權利帶男人回家，後來他們如何達成協議我不清楚
    。當時兩造在戶政事務所最少談了1 、2 個鐘頭，協議內容
    一直在更改，他們寫好之後，我才蓋章。」等語（見本院95
    年12月6 日言詞辯論筆錄）。按證人乃擔任兩造協議離婚之
    證人，並與兩造同至戶政事務所，在場見聞兩造談論關於離
    婚協議書約定內容之過程，是證人上開證述堪予採信。依證
    人所述，兩造就離婚後原告得否攜男子返家過夜一事，顯然
    爭執甚烈而未有共識。參以被告自陳：「．．．原告在戶政
    事務所一直強調離婚後，就不關我的事，她說她有權利帶男
    人回去，我說如她帶男人回去，我就不付貸款，原告還是一
    直強調她有權利帶男人回去。」、「（問：當時有無達成協
    議，約定如原告帶男人回家，你就不付貸款？）原告一直不
    同意，就沒有達成這點協議，我認為一個男人，我不可能同
    意原告帶男人回去，我還要付貸款。」、「（你主張兩造有
    約定，如原告帶男人回家，你無須付貸款，有無言明此情況
    下由何人繳納房貸？）當時沒有約定要由何人繳納，但我口
    頭上講，如有此情況，我就不付貸款，由原告自行處理。」
    等語在卷（見本院95年12月6 日言詞辯論筆錄第4 頁、96年
    2 月7 日言詞辯論筆錄第2 至3 頁），益見兩造雖於離婚協
    議書載明前開備註內容，然兩造實未就「原告如攜男子返家
    過夜，被告即無庸繳納系爭房貸」一節達成協議，被告所辯
    洵無可採，堪信原告所稱被告未依離婚協議書之約定繳納系
    爭房貸之主張為真正。
  (二)如無上開約定，原告得否請求被告返還其墊繳之金額？
    按未受委任，並無義務，而為他人管理事務者，其管理應依
    本人明示或可得推知之意思，以有利於本人之方法為之。又
    管理事務，利於本人，並不違反本人明示或可得推知之意思
    者，管理人為本人支出必要或有益之費用，或負擔債務，或
    受損害時，得請求本人償還其費用及自支出時起之利息，或
    清償其所負擔之債務，或賠償其損害。民法第172 條、第
    176 條第1 項分別定有明文。經查，被告於83年11月1 日以
    其所有之系爭房屋向合作金庫商業銀行股份有限公司（下稱
    合作金庫）設定本金最高限額抵押權431 萬元，嗣於同年12
    月10日向合作金庫借款359 萬元，約定到期日為103 年12月
    10日一情，有合作金庫96年1 月3 日所具之民事陳報狀在卷
    可稽，被告既為系爭房貸之借款人，自負有清償之責。惟被
    告自94年3 月起至95年9 月止皆未按月繳納系爭房貸本息，
    而由原告墊繳，此為被告自認在卷，原告既未受被告之委任
    ，亦無義務，而代被告墊繳系爭房貸費用，自屬為被告管理
    事務；再被告於離婚協議書中已明示系爭房貸由其繳納，則
    原告代被告墊繳系爭房貸費用，顯未違反被告明示之意思，
    此墊繳之費用自屬為被告支出之必要費用，揆諸前揭法文，
    原告依無因管理之法律關係請求被告償還墊繳之費用，自屬
    有據。依合作金庫上開陳報狀所附之放款帳務資料查詢單核
    算結果，自94年3 月起至95年9 月止，原告為被告墊繳之金
    額共計414,624 元（本金314660＋利息98010 ＋違約金227
    ＋遲延利息1727＝414624）。從而，原告依無因管理之法律
    關係請求被告給付38萬元，既未逾此範圍，自屬合理，應予
    准許。
五、原告陳明願供擔保請准宣告假執行，因本判決第1 項所命給
    付未逾50萬元，依民事訴訟法第389 條第1 項第5 款規定，
    本院應依職權宣告假執行，原告此部分假執行之聲請，僅係
    促使法院職權發動，毋庸另為准駁之表示。又被告雖未聲請
    免為假執行，惟基於衡平原則，爰依職權酌定擔保金額，宣
    告被告供擔保後，得免為假執行。
六、本件判決基礎已臻明確，兩造其餘攻防方法及訴訟資料，經
    本院審酌後，核與判決不生影響，無逐一論駁之必要，併此
    敘明。
七、據上論結，原告之訴為有理由，依民事訴訟法第78條、第
    389 條第1 項第5 款、第392 條第2 項，判決如主文。
中　　華　　民　　國　　96　　年　　3 　　月　　9 　　日
　　　　　　　　　家事法庭　法　官  陳文通
以上正本證明與原本無異。
如對本判決上訴，應於判決送達後20日內向本院提出上訴狀。
中　　華　　民　　國　　96　　年　　3 　　月　　9 　　日
                            書記官  劉奕湘
